# Importación de datos

```{r, include=FALSE}
knitr::opts_chunk$set(
  comment = "#>", fig.width = 6,
  eval=FALSE, message=FALSE, warning=FALSE, include=TRUE
)
```



```{r}
library(dplyr)
```

## P1 Importar datos {-}

Importe los datos del archivo loan.xlsx. Se recomienda revisar https://www.lendingclub.com/ y https: //es.wikipedia.org/wiki/Lending_Club para mayor información.

```{r}
library(readxl)
loan50 <- read_xlsx("datos/loan.xlsx")
loan50 %>% glimpse()
```

## P2 Retorno {-}

Obtenga datos del precio de la acción de Netflix para el período 01/01/2018 hasta el 24/03/2022 desde Yahoo! Finance. Además, calcule el retorno diario de la acción usando las siguientes fórmulas:

\begin{align*}
r_t &= log(p_t)-log(p_{t-1})\\
r_t &= \frac{p_t-p_{t-1}}{p_{t-1}}
\end{align*}

```{r}
library(readr)
nflx <- read_csv("datos/NFLX.csv")
nflx <- nflx %>%
  mutate(retorno_log = log(Close) - log(lag(Close)),
         retorno_arit = (Close -lag(Close))/lag(Close))

```

## P3 Retorno {-}

Obtenga datos del precio de la acción de COPEC, Falabella y Latam para el período 01/01/2018 hasta el 24/03/2022 desde Yahoo! Finance. Además, calcule el retorno diario de la acción, usando la siguiente fórmula:

$$
r_t = \frac{P_t-P_{t-1}}{P_{t-1}}
$$
```{r}
library(tidyquant)
stock_prices <- tq_get(c("COPEC.SN", "FALABELLA.SN", "LTM.SN"),
                       get = "stock.prices",
                       from = "2018-01-02", to = "2022-03-25")
retorno <- stock_prices %>% group_by(symbol) %>%
  tq_transmute(select = adjusted,
               mutate_fun = periodReturn,
               period = "daily",
               type = "arithmetic",
               col_rename = "retorno_arit") %>%
  ungroup()

stock_prices <- stock_prices %>% group_by(symbol) %>%
  mutate(retorno_diario = (adjusted - lag(adjusted))/lag(adjusted)) %>%
  ungroup()
```

## P4 Bitcoin {-}

Obtenga datos del precio del bitcoin para el período 01/01/2016 hasta el 25/03/2022 desde la página web de la Federal Reserve Bank of St. Louis (FRED) (https://fred.stlouisfed.org/series/CBBTCUSD)

```{r}
bitcoin <- tq_get("CBBTCUSD",
                  get = "economic.data",
                  from = "2016-01-01", to = "2022-03-25")

```

## P5 Farmacias {-}

Entre al sitio https://datos.gob.cl/dataset/farmacias-en-chile y obtenga el listado de farmacias a través del territorio nacional.

```{r}
library(jsonlite)
farmacias <- fromJSON("https://farmanet.minsal.cl/index.php/ws/getLocales")
farmacias %>% glimpse()
```

## P6 Poblacion {-}

Usando el paquete WDI, obtenga datos de población, PIB per cápita ajustado por paridad de poder de compra, expectativa de vida al nacer y coeficiente de Gini para todos los países incluidos en la base de datos en el período 1960-2020.

```{r}
library(WDI)
library(readr)

# Población - SP.POP.TOTL
# PIB per cápita - NY.GDP.PCAP.PP.CD
# Life expectancy at birth, total (years) (SP.DYN.LE00.IN)
# Gini index (World Bank estimate) (SI.POV.GINI)
wbData <- WDI(indicator=c("SP.POP.TOTL",
                          "NY.GDP.PCAP.PP.CD",
                          "SP.DYN.LE00.IN",
                          "SI.POV.GINI"),
              country="all", extra = TRUE, start=1960, end=2020)
write_rds(wbData, file = "datos/wbData_1960_2020.rds")
wbData %>% glimpse()
```


