# Exploración y transformación de datos

```{r, include=FALSE}
knitr::opts_chunk$set(
  comment = "#>", fig.width = 6,
  eval=FALSE, message=FALSE, warning=FALSE, include=TRUE
)
```

```{r}
library(WDI)
library(readr)
library(dplyr)
library(janitor)
library(skimr)
library(kableExtra)
```

## P1 Importar datos {-}

Obtenga los datos contenidos en el archivo wbData_1960_2020.rds

```{r}
wbData1 <- read_rds("datos/wbData_1960_2020.rds")

```

## P2 Nombrar variables {-}

Nombre a las variables SP.POP.TOTL, NY.GDP.PCAP.PP.CD, SP.DYN.LE00.IN y SI.POV.GINI como population, gdppc, lifeexpectancy y gini respectivamente.

```{r}
wbData2 <- wbData1 %>% rename(population= SP.POP.TOTL,
                              gdppc = NY.GDP.PCAP.PP.CD,
                              life_expectancy = SP.DYN.LE00.IN,
                              gini = SI.POV.GINI)

```

## P3 Ordenar datos {-}

```{r}
wbData2 <- wbData2 %>% arrange(country, year)
```

## P4 Cambiar nombres {-}


Cambie los nombres de las regiones a español. Por ejemplo, cambie la región “Middle East & North Africa” a “Medio Oriente y Norte de Africa”.

```{r}
wbData2 <- wbData2 %>%
  mutate(region = recode(region,
                         "East Asia & Pacific" = "Este Asiático y Pacífico",
                         "Europe & Central Asia" = "Europa y Asia Central" ,
                         "Latin America & Caribbean" = "América Latina y el Caribe",
                         "Middle East & North Africa" = "Medio Oriente y Norte de Africa",
                         "North America" = "Norteamérica",
                         "South Asia" = "Asia del Sur",
                         "Sub-Saharan Africa" = "Africa Subsahariana"))

```

## P5 Contar {-}

¿Cuántos países tiene la base de datos?, ¿Cuántos países por región tiene la base de datos?

```{r}
wbData3 <- wbData2 %>%
  filter(region != "Aggregates") %>%
  droplevels()
# Número de países
wbData3 %>% distinct(country) %>% count()
# Número de países por región
wbData3 %>% group_by(region) %>% distinct(country) %>%
  count() %>% ungroup() %>%
  mutate(prop_region = round((n/sum(n))*100, 1)) %>%
  adorn_totals("row")
```

## P6 Identificar {-}

Identifique los 10 países con mayor crecimiento de su población entre los años 2018 y 2019.

```{r}
wbData3 %>% group_by(country) %>%
  mutate(crecim_poblacional = round(((population -lag(population))/lag(population))*100, 2)) %>%
  ungroup() %>%
  filter(year == 2019) %>%
  select(country, crecim_poblacional) %>%
  slice_max(crecim_poblacional, n = 10)
```

## P7 Identificar {-}

Identifique los 10 países con menor PIB per cápita el año 2019

```{r}
wbData3 %>% filter(year == 2019) %>%
  select(country, gdppc) %>%
  slice_min(gdppc, n = 10)
```

## P8 Identificar {-}

Para cada una de las regiones del mundo, determine los valores mínimos y máximos del PIB per cápita el año 2019. Además, identifique los países con los mínimos y máximos del PIB per cápita en cada una de las regiones.

```{r}
wbData3 %>% filter(year ==2019) %>% group_by(region) %>%
  select(region, country, gdppc) %>%
  slice_min(gdppc, n = 1)

wbData3 %>% filter(year ==2019) %>% group_by(region) %>%
  select(region, country, gdppc) %>%
  slice_max(gdppc, n = 1)

```

## P9 Estadística descriptiva {-}

Para cada una de las regiones del mundo, presente una tabla con estadística descriptiva del PIB per cápita para el año 2018.

```{r}
wbData3 %>%
  filter(year == 2018) %>%
  select(region, gdppc) %>%
  group_by(region) %>%
  skim() %>%
  yank("numeric") %>%
  select(-c("skim_variable", "n_missing", "complete_rate", "hist")) %>%
  kbl(booktabs = T, digits = 0, linesep ="",
      col.names = c("Región", "Media", "Desv. Est.", "Min", "p25", "p50", "p75", "Max")) %>%
  kable_styling(font_size = 10, latex_options = c("striped", "hold_position"))

write_rds(wbData3, "datos/wbData3_final.rds")

```

