# Gráficos estáticos

```{r, include=FALSE}
knitr::opts_chunk$set(
  comment = "#>", fig.width = 6,
  eval=FALSE, message=FALSE, warning=FALSE, include=TRUE
)
```



```{r}
library(dplyr)
library(forcats)
library(ggplot2)
library(ggthemes)
library(RColorBrewer)
library(ggfittext)
library(treemapify)
options(scipen=999)

wbData3 <- readr::read_rds("datos/wbData3_final.rds")

```

## P1 Grafico de lineas {-}

Grafique la evolución de la expectativa de vida al nacer para Chile, Japón y Estados Unidos en el período 1960-2020 usando un gráfico de líneas.

```{r}
# aesthetic
wbData3 %>% filter(country %in% c("Chile", "Japan", "United States")) %>%
  ggplot(aes(x = year, y = life_expectancy, col = country)) +
  geom_line()
```

**Ejercicio 1**: Incluya el layer theme_classic() ¿Qué obtiene?

```{r}
wbData3 %>% filter(country %in% c("Chile", "Japan", "United States")) %>%
  ggplot(aes(x = year, y = life_expectancy, color = country)) +
  geom_line() +
  theme_classic()
```

**Ejercicio 2**: Reemplace colour = country por linetype = country ¿Qué obtiene?

```{r}
wbData3 %>% filter(country %in% c("Chile", "Japan", "United States")) %>%
  ggplot(aes(x = year, y = life_expectancy, linetype = country)) +
  geom_line() +
  theme_minimal()
```

**Ejercicio 3**: Use otros themes que incluye el paquete ggthemes ¿Qué cambios observa?

```{r}
wbData3 %>% filter(country %in% c("Chile", "Japan", "United States")) %>%
  ggplot(aes(x = year, y = life_expectancy, color = country)) +
  geom_line(size = 1) +
  theme_wsj()
```


**Ejercicio 4**: ¿Cómo incluir tus propios colores para la línea que representa cada país? (Ayuda: ver scale_colour_manual())

```{r}
wbData3 %>% filter(country %in% c("Chile", "Japan", "United States")) %>%
  ggplot(aes(x = year, y = life_expectancy, color = country)) +
  geom_line(size=1) +
  scale_x_continuous(breaks = seq(from = 1960, to = 2020, by = 10)) +
  labs(title = "Expectativa de vida al nacer",
       subtitle = "1960-2020",
       caption = paste0("Fuente: Elaboración propia en base a","\n",
                        "World Development Indicators."),
       x = "Año",
       y = "Expectativa de vida al nacer (años)") +
  scale_colour_manual(name = NULL,
                      values = c(Chile = "#1b9e77",
                                 Japan = "#d95f02",
                                 'United States' = "#7570b3"),
                      labels = c("Chile", "Japón", "Estados Unidos")) +
  theme_tufte()
```

**Ejercicio 5**: ¿Cómo definir tus propias líneas para representar a cada país? (Ayuda: ver scale_linetype_manual())

```{r}
wbData3 %>% filter(country %in% c("Chile", "Japan", "United States")) %>%
  ggplot(aes(x = year, y = life_expectancy, linetype = country)) +
  geom_line(size=1) +
  scale_x_continuous(breaks = seq(1960, 2020,10)) +
  labs(title = "Expectativa de vida al nacer",
       subtitle = "1960-2020",
       caption = "Fuente: Elaboración propia en base a WDI",
       x = "Año",
       y = "Expectativa de vida al nacer (años)") +
  scale_linetype_manual(name="",
                        values = c("dotted","twodash","solid"),
                        labels = c("Chile", "Japón", "Estados Unidos")) +
  theme_tufte()

```

**Ejercicio 6**: ¿Cómo se puede personalizar un gráfico? (Ayuda: ver theme())

```{r}
wbData3 %>% filter(country %in% c("Chile", "Japan", "United States")) %>%
  ggplot(aes(x = year, y = life_expectancy, color = country)) +
  geom_line(size=1) +
  scale_x_continuous(breaks = seq(1960, 2020,10)) +
  labs(title = "Expectativa de vida al nacer",
       subtitle = "1960-2020",
       caption = paste("Fuente: Elaboración propia en base a WDI"),
       x = "Año",
       y = "Expectativa de vida al nacer (años)") +
  scale_colour_manual(name = "",
                      values = c(Chile = "#1b9e77",
                                 Japan = "#d95f02",
                                 'United States' = "#7570b3"),
                      labels = c("Chile", "Japón", "Estados Unidos"))

```

**Ejercicio 7**: Usando un rectángulo, marque en el gráfico la década de los noventa.

```{r}
wbData3 %>% filter(country %in% c("Chile", "Japan", "United States")) %>%
  ggplot(aes(x = year, y = life_expectancy, color = country)) +
  annotate("rect",
           xmin = 1990,
           xmax = 2000,
           ymin = -Inf,
           ymax = Inf,
           fill = "#dba0a0", alpha = 0.8) +
  geom_line(size=1) +
  scale_x_continuous(breaks = seq(1960, 2020,10)) +
  labs(title = "Expectativa de vida al nacer",
       subtitle = "1960-2020",
       caption = paste("Fuente: Elaboración propia en base a WDI"),
       x = "Año",
       y = "Expectativa de vida al nacer (años)") +
  scale_colour_manual(name = "",
                      values = c(Chile = "#1b9e77",
                                 Japan = "#d95f02",
                                 'United States' = "#7570b3"),
                      labels = c("Chile", "Japón", "Estados Unidos"))

```

## P2 Gráfico de barras {-}

Construya el siguiente gráfico de barras que muestra el número de países en cada una de las regiones el año 2018.

```{r}
wbData3 %>% filter(year == 2018) %>%
  ggplot(aes(x = region)) +
  geom_bar(fill = "#31a377") +
  coord_flip()

wbData3 %>% filter(year == 2018) %>%
  ggplot(aes(x = fct_rev(fct_infreq(as_factor(region))))) +
  geom_bar(fill = "#31a377") +
  scale_y_continuous(limits = c(0,65), expand = c(0,0)) +
  labs(title = "Número de países por región, 2018",
       x = NULL,
       y = NULL) +
  geom_text(aes(label= ..count..), stat = "count", hjust = -0.4) +
  coord_flip() +
  theme(rect = element_blank(),
        axis.text.x = element_blank(),
        axis.ticks = element_blank())
```


## P3 Gráfico de torta {-}

Usando sólo información acerca de los diez países con mayor población el año 2019, construya un gráfico de torta y un treemap para representar el porcentaje de la población que representa cada uno de estos países.

```{r}
wbData3 %>% filter(year == 2019) %>%
  slice_max(population, n = 10) %>%
  mutate(prop = round(100*population/sum(population),1)) %>%
  select(country, population, prop) %>%
  ggplot(aes(x= 1, y = prop, fill = country)) +
  geom_bar(stat = "identity", color = "white") +
  coord_polar(theta = 'y') +
  theme_void()

# treemap
wbData3 %>% filter(year == 2019) %>%
  slice_max(population, n = 10) %>%
  mutate(prop = round(100*population/sum(population),1)) %>%
  select(country, population, prop) %>%
  ggplot(aes(area= prop, fill = country, label = country)) +
  geom_treemap(show.legend = FALSE, color = "#FFFFFF") +
  geom_treemap_text(place = "topleft", max.size = 10, padding.y = grid::unit(2, "mm"),
                    grow = TRUE, colour = "white") +
  scale_x_continuous(limits = c(0,1)) +
  scale_y_continuous(limits = c(0,1)) +
  annotate(geom = "text", x = 0.58, y = 0.01, label = "32%", size = 6, color = "#FFFFFF") +
  annotate(geom = "text", x = 0.58, y = 0.58, label = "31%", size = 6, color = "#FFFFFF") +
  theme(axis.title =element_blank(),
        axis.text =element_blank(),
        axis.ticks =element_blank())
```

## P4 Gráfico de barras {-}

Construya el siguiente gráfico de barras que muestra los 10 países con el mayor PIB per cápita el 2019.

```{r}
wbData3 %>% filter(year == 2019) %>% slice_max(gdppc, n = 10) %>%
  ggplot(aes(x = fct_reorder(as_factor(country), gdppc), y = gdppc,
             label = paste("USD", round(gdppc,0)))) +
  geom_col(fill = "#013e63") +
  scale_y_continuous(limits = c(0,140000), expand = c(0,0)) +
  labs(title = "Diez países con el mayor PIB per cápita, 2019",
       caption = paste("Fuente: Elaboración propia en base a", "\n",
                       "World Development Indicators"),
       x = NULL,
       y = NULL) +
  geom_bar_text(position = "stack", reflow = TRUE, size = 9) +
  coord_flip() +
  theme(rect = element_blank(),
        axis.text.x = element_blank(),
        axis.ticks = element_blank())

wbData3 %>% filter(year == 2019) %>% slice_max(gdppc, n = 10) %>%
  ggplot(aes(x = fct_reorder(as_factor(country), gdppc), y = gdppc,
             label = paste("USD", round(gdppc,0)))) +
  geom_col(aes(fill = region)) +
  scale_y_continuous(limits = c(0,140000), expand = c(0,0)) +
  scale_fill_brewer(name = NULL,
                    guide = guide_legend(nrow = 2),
                    palette = "Set2") +
  labs(title = "Diez países con el mayor PIB per cápita, 2019",
       caption = paste("Fuente: Elaboración propia en base a", "\n",
                       "World Development Indicators"),
       x = NULL,
       y = NULL) +
  geom_bar_text(position = "stack", reflow = TRUE, size = 9) +
  coord_flip() +
  theme(rect = element_blank(),
        axis.text.x = element_blank(),
        axis.ticks = element_blank(),
        legend.position= "top")

wbData3 %>% filter(year == 2019) %>% slice_max(gdppc, n = 10) %>%
  mutate(highlight = case_when(
    region == "Este Asiático y Pacífico" ~ "Este Asiático y Pacífico",
    region == "Medio Oriente y Norte de Africa" ~ "Medio Oriente y Norte de Africa",
    TRUE ~ "Otra región")
  ) %>%
  ggplot(aes(x = fct_reorder(as_factor(country), gdppc), y = gdppc,
             label = paste("USD", round(gdppc,0)))) +
  geom_col(aes(fill = highlight)) +
  scale_y_continuous(limits = c(0,140000), expand = c(0,0)) +
  scale_fill_manual(name = NULL,
                    values = c("#013e63", "#9A4343", "#C5C5C5")) +
  labs(title = "Diez países con el mayor PIB per cápita, 2019",
       caption = paste("Fuente: Elaboración propia en base a", "\n",
                       "World Development Indicators"),
       x = NULL,
       y = NULL) +
  geom_bar_text(position = "stack", reflow = TRUE, size = 9) +
  coord_flip() +
  theme(rect = element_blank(),
        axis.text.x = element_blank(),
        axis.ticks = element_blank(),
        legend.position= "top",
        legend.text = element_text(size = 8))

```

## P5 Gráfico {-}

Construya el siguiente gráfico que muestra la mediana del PIB per cápita por región en el año 2018

```{r}
wbData3 %>% filter(year == 2018) %>%
  group_by(region) %>%
  summarise(median_gdppc = median(gdppc, na.rm = TRUE)) %>%
  ggplot(aes(x = fct_reorder(as_factor(region), median_gdppc),
             y = median_gdppc)) +
  geom_segment(aes(xend = region, y = 0, yend = median_gdppc),
               colour = "#878787") +
  geom_point(colour = "#b06b12", size = 2) +
  scale_y_continuous(limits = c(0,80000), expand = c(0,0)) +
  labs(title = "Mediana del PIB per cápita por región, 2018",
       caption = "Fuente: Elaboración propia en base a WDI",
       x = NULL,
       y = NULL) +
  geom_text(aes(label = paste("USD", round(median_gdppc,0))),
            hjust = -0.1, size = 3) +
  coord_flip() +
  theme(rect = element_blank(),
        axis.text.x = element_blank(),
        axis.ticks = element_blank())
```

## P6 Gráfico de cajas {-}

Usando un diagrama de caja, compare la expectativa de vida al nacer entre las diferentes regiones del mundo para el año 2018

```{r}
wbData3 %>% filter(year == 2018) %>%
  ggplot(aes(x = region, y = life_expectancy)) +
  geom_boxplot(fill = "#9A4343") +
  labs(title = "Expectativa de vida al nacer",
       subtitle ="2018",
       x = NULL,
       y = "Expectativa de vida al nacer (años)") +
  coord_flip() +
  theme_classic()
```

## P7 Histograma {-}

Construya un histograma que represente la distribución del PIB per cápita el año 2019

```{r}
wbData3 %>% filter(year == 2019) %>%
  ggplot(aes(x = gdppc)) +
  geom_histogram(binwidth = 5000, col = "#ffffff", fill = "#800000") +
  scale_x_continuous(expand = c(0,0),
                     limits = c(0, 140000),
                     labels = function(x) x/1000,
                     breaks = c(0,25000,50000,75000,100000, 125000)) +
  scale_y_continuous(expand = c(0,0)) +
  labs(title = "PIB per cápita alrededor del mundo",
       subtitle = "2019",
       x = "PIB per cápita (miles de dólares)",
       y = "Frecuencia") +
  theme_classic()
```

## P8 Función de distribución {-}

Construya la función de distribución acumulada del PIB per cápita para el año 2019

```{r}
# ecdf: empirical cumulative distribution function
wbData3 %>% filter(year==2019) %>%
  ggplot(aes(x = gdppc)) +
  stat_ecdf(geom = "step") +
  scale_x_continuous(labels = function(x) x/1000,
                     breaks = c(0,25000,50000,75000,100000, 125000),
                     expand = c(0,0)) +
  scale_y_continuous(expand = c(0,0)) +
  labs(title = "PIB per cápita mundial 2019",
       subtitle = "Distribución acumulada",
       x = "PIB per cápita (miles de dólares)",
       y = "Proporción de países") +
  theme_classic()
```

## P9 Gráfico de dispersión {-}

Use un gráfico de dispersión de la expectativa de vida al nacer y PIB per cápita para el año 2018

```{r}
wbData3 %>% filter(year==2018) %>%
  ggplot(aes(x=gdppc, y=life_expectancy))+
  geom_point(alpha = 0.4, size = 0.8) +
  labs(title = "Expectativa de vida al nacer versus PIB per cápita",
       subtitle = "2018",
       caption = "Fuente: Elaboración propia en base a WDI.",
       x = "PIB per cápita (dólares)",
       y = "Expectativa de vida al nacer (años)") +
  theme(panel.background = element_blank(),
        axis.line = element_line())

wbData3 %>% filter(year==2018) %>%
  ggplot(aes(x=gdppc, y=life_expectancy))+
  geom_point(alpha = 0.4, size = 0.8) +
  scale_x_log10() +
  labs(title = "Expectativa de vida al nacer versus PIB per cápita",
       subtitle = "2018",
       caption = "Fuente: Elaboración propia en base a WDI.",
       x = "PIB per cápita (dólares)",
       y = "Expectativa de vida al nacer (años)") +
  theme(rect = element_blank(),
        axis.line = element_line())
```

## P10 Gráfico de dispersión {-}

Use un gráfico de dispersión que muestre la relación entre la expectativa de vida al nacer y PIB per cápita para los países de América Latina y el Caribe, Europa y Asia Central y Este Asiático y Pacífico el año 2018. Use facet_grid para mostrar un gráfico por región.

```{r}
wbData3 %>% filter(year==2018,
                   region %in% c("América Latina y el Caribe",
                                 "Europa y Asia Central",
                                 "Este Asiático y Pacífico")) %>%
  ggplot(aes(x=gdppc, y=life_expectancy))+
  geom_point(alpha = 0.4, size = 0.8, col = "#9A2121") +
  labs(title = "Expectativa de vida al nacer versus PIB per cápita",
       subtitle = "2018",
       caption = "Fuente: Elaboración propia en base a WDI.",
       x = "PIB per cápita (dólares)",
       y = "Expectativa de vida al nacer (años)") +
  facet_grid(cols = vars(region)) +
  theme_minimal()
```

